臺灣桃園地方法院刑事判決
111年度易字第291號
公  訴  人  臺灣桃園地方檢察署檢察官
被      告  陳風谷


上列被告因詐欺案件，經檢察官提起公訴（110年度調偵緝字第1
10號），本院判決如下：
    主  文
陳風谷犯詐欺取財罪，處有期徒刑拾月。
    事  實
一、陳風谷為芯瓷科技股份有限公司（下稱芯瓷公司）之負責人
    ，劉能桂則為欣太陽國際開發有限公司（下稱欣太陽公司）
    之總經理，陳風谷明知其無黃金可出售，亦未與佳龍科技工
    程股份有限公司（下稱佳龍公司）簽約委託佳龍公司精煉黃
    金，竟意圖為自己不法之所有，基於詐欺取財之犯意，於民
    國109年11月5日，在桃園市龍潭區某釣蝦場，向劉能桂佯稱
    每週可交付30公斤之黃金，至年底前可交付7次合計共210公
    斤之黃金，並以佳龍公司提煉出廠證書為準云云，並簽立交
    付金額新臺幣（下同）1100萬元之本票1紙，及交付芯瓷公
    司、盛京投資有限公司（下稱盛京公司）與佳龍公司間關於
    盛京公司委託芯瓷公司安排佳龍公司提煉黃金之服務合同1
    紙，以取信劉能桂，劉能桂及欣太陽公司因而陷於錯誤，誤
    信陳風谷確能交付黃金，劉能桂即代表欣太陽公司與陳風谷
    簽立黃金買賣契約書，並交付發票人為欣太陽公司，金額為
    1100萬元，到期日為109年12月5日，支票號碼為HS0000000
    ，付款人為合作金庫商業銀行楊梅分行之支票1紙予陳風谷
    。陳風谷詐得支票後，均無從交付黃金，劉能桂始發覺受騙
    ，拒絕兌現上開支票，因而導致支票跳票，欣太陽公司之信
    用受損。
二、案經劉能桂訴由臺灣桃園地方檢察署檢察官偵查後起訴。
    理  由
一、本判決所引用之供述證據，因公訴人及被告陳風谷均未爭執
    該等證據之證據能力（參110年度審易字第1656號卷第37頁
    ），復未於言詞辯論終結前聲明異議，本院審酌該等證據作
    成時之情況，並無不宜作為證據或證明力明顯過低之情事，
    以之作為證據應屬適當，依刑事訴訟法第159條之5第2項之
    規定，均得作為證據。至於本判決其餘所依憑判斷之非供述
    證據，均與本案事實具有自然關聯性，本院亦查無有何違反
    法定程序取得之情形，或經偽造、變造所取得等證據排除之
    情形，公訴人及被告對此部分之證據能力亦均不爭執，依刑
    事訴訟法第158條之4規定之反面解釋，應具證據能力。
二、訊據被告固不否認其向告訴人劉能桂表示可交付210公斤之
    黃金而向告訴人取得1100萬元之支票，迄今均未交付黃金等
    情，惟辯稱：當時與盛京公司的負責人黃百煇合作要運黃金
    來臺，黃百煇表示總共有2500公斤的黃金要運回臺灣，但目
    前因故都還沒有運來臺等語。經查：
㈠、被告為芯瓷公司之負責人，告訴人則為欣太陽公司之總經理
    ，被告於109年11月5日，在桃園市龍潭區某釣蝦場，向告訴
    人表示每週可交付30公斤之黃金，至年底前可交付7次合計
    共210公斤之黃金，並以佳龍公司提煉出廠證書為準，並簽
    立交付金額1100萬元之本票1紙，及交付芯瓷公司、盛京公
    司與佳龍公司間關於盛京公司委託芯瓷公司安排佳龍公司提
    煉黃金之服務合同1紙，以取信告訴人，告訴人即代表欣太
    陽公司與被告簽立黃金買賣契約書，並交付發票人為欣太陽
    公司，金額為1100萬元，到期日為109年12月5日，支票號碼
    為HS0000000，付款人為合作金庫商業銀行楊梅分行之支票1
    紙予被告，被告取得支票後，均無從交付黃金，告訴人拒絕
    兌現上開支票，因而導致支票跳票，欣太陽公司信用受損等
    情，為被告所是認，並經告訴人於偵查時證述明確，復有黃
    金買賣契約書影本、被告之身分證影本、本票及支票照片、
    雙方簽約時之照片、服務合同影本、LINE對話紀錄、合作金
    庫商業銀行楊梅分行111年5月16日合金楊梅字第1110001533
    號函等附卷可資佐證（參109年度他字第9348號卷第61至79
    頁及本院卷第103頁），首堪認定。
㈡、被告於109年11月5日向告訴人表示每週能提供30公斤之黃金
    ，七週共能提供210公斤之黃金，告訴人因而開立交付金額1
    100萬元，到期日為109年12月5日之支票予被告，然被告竟
    自109年11月5日起至本院111年6月8日言詞辯論終結止，均
    未能提供任何黃金予告訴人，故告訴人所指稱被告應係誆稱
    能提供210公斤之黃金，使其陷於錯誤，交付1100萬元之支
    票，尚非全然無據。
㈢、被告於110年3月30日偵查中先辯稱：本來109年12月就可以提
    供黃金給告訴人，但我打了疫苗身體就出問題，沒辦法移動
    ，因為我要先去非洲拿原料，我有7公斤黃金到臺灣了，但
    被航空公司扣住云云，嗣於110年9月22日偵查中又改稱：這
    是我與盛京投資有限公司負責人黃百煇的計畫，當時黃百煇
    人在非洲，我在臺灣，計畫是黃百煇安排非洲的外交官走外
    交通道每週帶30公斤黃金回來，30公斤是外交人員的上限，
    由我在臺灣負責接貨，因為外交人員手續文件還沒辦好，到
    了110年1月初，黃百煇就跟一位外籍機師合作，由機師先帶
    7公斤黃金過來，但機師交不出來，黃百煇有對機師提告，
    提告後機師離境，現在不知道黃金在何處云云，先稱係因身
    體狀況無法至非洲取原料，復改稱係因外交官手續文件沒辦
    好、機師無法交付黃金；先稱7公斤黃金遭航空公司扣住，
    復改稱機師交不出該7公斤黃金，前後所述不一，可信性極
    低。又被告藉由外交官、機師夾帶之方式運送黃金來臺，供
    貨來源顯然極不穩定，風險甚高，被告卻收取1100萬元之支
    票並承諾可穩定交付黃金，且於111年5月4日審理時自承並
    未告知告訴人其黃金來源是計畫透過外交官、機師以夾帶之
    方式運送來臺，均核與常情有違。再者，被告是否確實擁有
    該黃金，迄至審理終結，被告均無從提出任何證據以實其說
    ，所提出無人簽名之草約、與他人往來之對話紀錄、匯款單
    等資料，均無從認與告訴人之黃金交易有關，涉及1100萬元
    之鉅額交易，被告竟連取得、處分黃金之權利，均無任何權
    利憑證在手，實悖於常情，顯見被告向告訴人所稱其有黃金
    可出售云云，核與事實不符，純係詐術之行使。
㈣、依據卷附被告交付予告訴人之109年11月3日服務合同，雖記
    載：甲方盛京公司在迦納投資礦廠，合法擁有貴金屬，委託
    丙方芯瓷公司安排將貴金屬由乙方佳龍公司精煉後銷售等語
    ，惟盛京公司之代表人為黃百煇，卻由被告在該服務合同上
    之盛京公司代表人簽名欄簽立被告之姓名；佳龍公司之代表
    人為吳界欣，服務合同上之佳龍公司代表人簽名欄卻簽立河
    淵真也之姓名；被告為芯瓷公司之代表人，服務合同上之芯
    瓷公司代表人簽名欄卻簽立李吉忠之姓名，有盛京公司、芯
    瓷公司、佳龍公司之經濟部商業司商工登記公示資料查詢結
    果在卷可稽，又佳龍公司以110年9月13日佳龍發字第110004
    6號函稱：本公司經查並無來函附件所示之服務合同或相關
    書面資料，亦從未與所謂盛京投資、芯瓷科技有簽署過任何
    合約或業務之往來；本公司前雖聘僱一名為「河淵真也」之
    人，惟伊已於109年10月30日離職等語，有該函附卷可稽（
    參110年度調偵緝字第110號卷第39至41頁），顯見被告係隨
    意簽署該內容不實之服務合同取信告訴人，其主觀上具有詐
    欺之犯意，至堪明確，被告於110年9月22日偵查中辯稱：這
    不是正式的合約，只是執行項目而已云云；於111年5月4日
    審理中辯稱：李吉忠是本件業務的負責人，所以由李吉忠代
    表芯瓷公司簽約云云，有違交易常情，無足採信。
㈤、被告於偵查、審理中雖均辯稱黃百煇負責取得黃金云云，惟
　　倘黃金能否順利交付全然繫於黃百煇，被告自身並無任何黃
    金可出售，被告理應推由黃百煇或盛京公司與告訴人簽約，
    由黃百煇或盛京公司對告訴人負責，是被告所辯，顯堪質疑
    。再者，黃百煇於107年7月詐得美金5萬元，經臺灣臺北地
    方檢察署檢察官提起公訴，黃百煇於審理中辯稱係因所有之
    黃金在運輸上出現問題，始無資力等語，仍經臺灣高等法院
    以110年度上易字第1296號判決判處有期徒刑6月確定，有該
    判決及黃百煇之臺灣高等法院被告前案紀錄表在卷可參，故
    此部分被告空言所述，亦難據為有利於被告之認定。
㈥、黃金買賣契約書上明載：如未交貨決不得提領，同時禁止背
    書轉讓，在本買賣如未能交貨決不得提領，如故意提領時，
    乙方願負責甲方退票之損失責任等語，倘被告主觀上無詐欺
    告訴人之犯意，自應依約於能順利交付黃金時，再流通使用
    告訴人所交付之鉅額支票，且告訴人曾委請友人於109年11
    月18日以LINE通訊軟體向被告表示：陳董，你把支票拿走又
    不履約交黃金出來，客戶說最後期限到本週五，如果沒有拿
    出來，只有報警處理了等語，被告尚回稱：下週三以前退回
    票，週四去加納，12月中出關後有鈍金賣了等語，有LINE對
    話紀錄附卷足憑，惟告訴人於109年12月23日偵查中證稱：
    被告把支票拿給他的債主去還債，債主有拿票來我公司問這
    張票是不是我公司開的票，這個債主姓白，也有打電話給我
    ；我去中止止付，銀行說不能止付只能跳票，跳票導致損失
    信用，以後不能貸款等語，被告於111年5月4日審理中亦自
    承：我拿到支票後，就依據李吉忠的指示，將支票交給李吉
    忠之債務人以抵償李吉忠之債務等語，此情益徵被告並非簽
    約後因故無法履約，而係明知無從交付黃金，仍惡意詐得支
    票後立即流通使用。
㈦、綜上所述，本案事證明確，被告詐欺犯行，堪以認定，自應
    依法論罪科刑。
三、被告施用詐欺後，已詐得有財產價值之有價證券既遂，自應
    論以詐欺既遂。故核被告所為，係犯刑法第339條第1項之詐
    欺取財罪。起訴書誤載所犯法條為刑法第339 條第3 項之詐
    欺未遂罪，業經公訴人於111年6月8日審理時當庭更正，且
    本院於審理時均諭知被告係涉犯刑法第339條第1項之詐欺取
    財罪，無礙被告之防禦權，自得依法論處。
四、爰審酌被告佯稱可出售黃金，向告訴人詐欺票面金額高達11
    00萬元之支票，行為惡劣，且犯後飾詞狡辯，並無悔意，兼
    衡被告犯罪之動機、目的、手段、無前科紀錄之素行、未與
    告訴人達成和解、為公司之負責人、大學畢業之智識程度等
    一切情狀，量處如主文所示之刑。
五、被告所詐得之支票，雖為其犯罪所得，然因該支票業經提示
    而遭退票，已無價值，沒收或追徵欠缺刑法上之重要性，爰
    依刑法第38條之2第2項規定，不予宣告沒收或追徵。
據上論斷，應依刑事訴訟法第299條第1項前段，判決如主文。
本案經檢察官賴穎穎提起公訴，檢察官李信龍到庭執行職務
中　　華　　民　　國　　111 　年　　6 　 月　　28 　　日
                  刑事第七庭審判長法　官  陳佳宏

                                  法　官  陳昭仁

                                  法　官  方楷烽
以上正本證明與原本無異。
如不服本判決應於收受判決後20日內向本院提出上訴書狀，並應
敘述具體理由。其未敘述上訴理由者，應於上訴期間屆滿後20日
內向本院補提理由書(均須按他造當事人之人數附繕本)「切勿逕
送上級法院」。
                                  書記官　蔡紫凌
中　　華　　民　　國　　111 　年　　6 　　月　 28 　　日
附錄論罪科刑所犯之法條
中華民國刑法第339條
（普通詐欺罪）
意圖為自己或第三人不法之所有，以詐術使人將本人或第三人之
物交付者，處5年以下有期徒刑、拘役或科或併科50萬元以下罰
金。
以前項方法得財產上不法之利益或使第三人得之者，亦同。
前二項之未遂犯罰之。